【裁判字號】    98,訴,585
【裁判日期】    980706
【裁判案由】    債務人異議之訴
【裁判全文】
臺灣桃園地方法院民事判決               98年度訴字第585號
原      告  丙○○原名林麗美.
            乙○○
            甲○○原名方玉珍.
共      同
訴訟代理人  林清漢律師
被      告  寰辰資產管理股份有限公司
法定代理人  丁○○
訴訟代理人  戊○○
上列當事人間債務人異議之訴事件，於中華民國98年6 月8 日辯
論終結，本院判決如下：
    主  文
本院九十八年度司執字第七九一四號給付票款強制執行事件所為
強制執行程序應予撤銷。
訴訟費用由被告負擔。
    事實及理由
一、按原告於判決確定前，得撤回訴之全部或一部。但被告已為
    本案之言詞辯論者，應得其同意。民事訴訟法第262 條第1
    項定有明文。本件原告起訴時，原併請求「確認被告執有以
    原告名義於民國84年12月4 日共同簽發，票面金額新台幣（
    下同）64萬元，未載到期日之本票（下稱系爭本票），對原
    告之本票債權不存在」，嗣於本院98年6 月8 日行言詞辯論
    前，以言詞撤回此部分之請求，依上規定，原告此部分所為
    訴之一部撤回，無須被告之同意，即生效力。
二、原告主張：被告持臺灣臺北地方法院85年度票字第5382號本
    票裁定（下稱系爭本票裁定）為執行名義，聲請對原告之財
    產強制執行（本院98年度司執字第7914號給付票款強制執行
    事），惟該本票裁定所據以聲請之系爭本票，除非原告所簽
    發而係遭人偽造外。且縱為原告所簽發，然因被告取得上開
    本票裁定後，遲至98年2 月9 日始向本院聲請准許強制執行
    ，其票據上之權利已因時效而消滅，原告自得拒絕給付，爰
    依強制執行法第14條第1 項規定提起債務人異議之訴等語，
    並聲明如主文所示。
三、被告則以：原告係因向訴外人奇異融資股份有限公司（下稱
    奇異公司）辦理購車貸款而簽發系爭本票，嗣因奇異公司已
    將其對原告之債權讓與被告，被告自得對原告強制執行等語
    ，資為抗辯，並聲明：駁回原告之訴。
四、訴外人奇異公司係於85年間持系爭本票向臺灣臺北地方法院
    聲請本票裁定，經該院於85年3 月18日，以85年度票字第53
    82號裁定准予強制執行確定（系爭本票裁定之確定日期，因
    系爭本票裁定卷宗已經銷毀，無法借閱，依被告所提系爭本
    票裁定之確定證明書所載製作日期為85年4 月23日，可認該
    本票裁定係於85年3 月18日至85年4 月23日間某日確定），
    嗣因訴外人奇異公司將其對原告之債權讓與被告，被告於98
    年2 月9 以系爭本票裁定為執行名義，聲請對原告所有之財
    產強制執行，經本院以98年度司執字第7914號給付票款強制
    執行事受理，且該強制執行程序尚未終結等事實，業據兩造
    分別提出系爭本票、本票裁定及確定證明（均影本）各1 紙
    為證，並經本院依職權調閱本院98年度司執字第7914號強制
    執行事件卷宗查核屬實，自堪信為真實。
五、按本票未載到期日者，視為見票即付；票據上之權利，對匯
    票承兌人及本票發票人，自到期日起算；見票即付之本票，
    自發票日起算；3 年間不行使，因時效而消滅，票據法第12
    0 條第2 項、第22條第1 項前段分別定有明文。查本件被告
    持有原告名義所簽發之系爭本票，發票日為84年12月4 日，
    未載到期日，視為見票即付，執票人對本票發票人之權利，
    自發票日起算3 年間不行使而消滅。
六、按消滅時效，因左列事由而中斷：(1)請求。(2)承認。(3)起訴
    。左列事項，與起訴有同一效力：(1)依督促程序，聲請發支
    付命令。(2)聲請調解或提付仲裁。(3)申報和解債權或破產債
    權。(4)告知訴訟。(5)開始執行行為或聲請強制執行，民法第
    129 條定有明文。而本票執票人，依票據法第123 條規定，
    聲請法院裁定許可對發票人強制執行，係屬非訟事件，此項
    聲請之裁定，及抗告法院之裁定，僅依非訟事件程序，以審
    查強制執行許可與否，並無確定實體上法律關係存否之效力
    （最高法院57年度台抗字第76號判例意旨可資參照）。是被
    告持系爭本票向法院聲請本票裁定強制執行，為非訟事件，
    屬訴訟外之請求，且非屬民法第129 條第2 項所列與起訴有
    同一效力之行為，應認係債權人行使權利之意思表示，而與
    民法第129 條第1 項第1 款所稱之「請求」相當，其雖具有
    中斷時效之效力，惟若於請求後6 個月內不起訴，則時效視
    為不中斷（民法第130 條參照）。而此所謂之「起訴」，對
    於已取得執行名義之債務，係指依民法第129 條第2 項第5
    款規定與起訴有同一效力之開始強制執行或聲請強制執行而
    言，亦即對於已取得執行名義之債務，若於請求後6 個月內
    不開始強制執行，或不聲請強制執行，其時效視為不中斷（
    最高法院67年度台上字第434 號判例意旨參照）。
七、本件訴外人奇異公司係於85年間持系爭本票向臺灣臺北地方
    法院聲請本票裁定，經該院於85年3 月18日，以85年度票字
    第5382號裁定准予強制執行，並於85年3 月18日至85年4 月
    23日間某日確定等情，已如前述；而被告亦始終無法舉證證
    明訴外人奇異公司或被告有於請求後6 個月內起訴（指開始
    強制執行或聲請強制執行），其時效中斷之效力，即無由保
    持，依前開判例之見解，其因請求而中斷之時效視為不中斷
    ，其時效期間應回復自發票日即84年12月4 日起算3 年間不
    行使而消滅，即於87年12月3 日屆滿。被告遲至98年2 月9
    日始以系爭本票裁定向本院聲請強制執行，其本票請求權顯
    已罹於3 年時效。原告主張被告之本票請求權已罹於時效一
    情，應堪採信。
八、按執行名義成立後，如有消滅或妨礙債權人請求之事由發生
    ，債務人得於強制執行程序終結前，向執行法院對債權人提
    起異議之訴，強制執行法第14條第1 項定有明文。本件執行
    名義所載之請求權既已罹於時效，即屬執行名義成立後妨礙
    債權人請求之事由，是原告據此提起本件債務人異議之訴，
    自屬有據。從而，原告本於強制執行法第14條第1 項之規定
    ，請求撤銷本院98年度司執字第7914號給付票款強制執行事
    件所為強制執行程序，為有理由，應予准許。
九、本件事證已臻明確，兩造其餘主張及攻擊防禦方法，與本件
    判決結果並無影響，毋庸一一論述，附此敘明。
十、結論：本件原告之訴為有理由，依民事訴訟法第78條，判決
    如主文。
中    華    民    國    98    年    7     月    6    日
                  民事第二庭    法  官  尹  良
以上正本係照原本作成。
如對本判決上訴，須於判決送達後20日內向本院提出上訴狀。
中    華    民    國    98    年    7     月    7    日
                                書記官  吳瓊英


司法院資訊處製作；財團法人民間司法改革基金會備份。
